【裁判字號】    98,易,759
【裁判日期】    981126
【裁判案由】    詐欺
【裁判全文】
臺灣桃園地方法院刑事判決               98年度易字第759號
公  訴  人  臺灣桃園地方法院檢察署檢察官
被      告  丙○○
                      衛室）
上列被告因詐欺案件，經檢察官提起公訴（98年度偵字第4211號
、98年度偵字第4317號），本院判決如下：
    主  文
丙○○共同意圖為自己不法之所有，以詐術使人將本人之物交付
，處有期徒刑陸月，如易科罰金，以新臺幣壹仟元折算壹日。
    事  實
一、丙○○可預見某真實姓名不詳之成年人組成之詐欺犯罪集團
    ，其不自行申辦金融帳戶，而要求提供銀行帳戶之存摺、提
    款卡及密碼，係用以作為向不特定人詐欺取得財物等不法犯
    罪行為之工具，且其不自行提領款項，而要求代為提領款項
    後繳回，囑其提領之款項顯係詐欺集團詐取他人財物之所得
    ，竟仍與某真實姓名不詳、自稱「阿龍」及其所屬詐欺集團
    成員共同意圖為自己不法之所有，基於詐欺取財之犯意聯絡
    ，於民國97年12月10日上午，在桃園縣中壢市○○路500 號
    1 樓之中國信託商業銀行中壢分行前，將其所有之中國信託
    商業銀行中壢分行帳號000000000000號帳戶之存摺、印章、
    提款卡及密碼，以新臺幣（下同）3 千元之代價出租予「阿
    龍」使用，任由其作為詐欺取財之工具。嗣「阿龍」所屬詐
    欺犯罪集團成員，乃於97年12月10日上午10時許，由某真實
    姓名不詳、自稱係「法務部行政執行署臺北執行處楊勝欽書
    記官」之成年人撥打電話予乙○○，向乙○○佯稱其帳戶遭
    人冒用為詐欺洗錢之人頭帳戶，業經法務部凍結監管，須依
    指示將帳戶內存款匯入指定帳戶，以協助犯罪偵查，致乙○○信以為真而陷於錯誤，於97年12月10日下午3 時許，在臺
    北市○○○路209 號之永豐商業銀行敦北分行，將47萬元匯
    出至丙○○之上開帳戶內；「阿龍」所屬詐欺犯罪集團成員
    復接續於97年12月10日中午12時許，由某真實姓名不詳、自
    稱係「法務部調查局郭明昇書記官」之成年人撥打電話予甲○○，向甲○○佯稱其帳戶遭人冒用為詐欺洗錢之人頭帳戶
    ，業經法務部凍結監管，須依指示將帳戶內存款匯入指定帳
    戶，以協助犯罪偵查，致甲○○信以為真而陷於錯誤，於97
    年12月10日中午12時10分許，在臺北市○○路52號之台北富
    邦商業銀行桂林分行，將32萬元匯出至丙○○之上開帳戶內
    。丙○○隨即於同日下午，在「阿龍」之偕同下，前往桃園
    縣某處之中國信託商業銀行，由丙○○以本人臨櫃提款方式
    ，分別提領甲○○所匯入之30萬元、乙○○所匯入40萬元後
    ，交付予「阿龍」，其餘款項則由該詐欺犯罪集團成員以提
    款卡跨行提領一空。嗣乙○○、甲○○發覺受騙後，乃報警
    處理，經警循線查悉上情。
二、案經桃園縣政府警察局中壢分局報告臺灣桃園地方法院檢察
    署檢察官偵查後起訴。
    理  由
壹、證據能力部分：
    按「被告以外之人於審判外之陳述，雖不符刑事訴訟法第15
    9條之1至第159條之4之規定，而經當事人於審判程序同意作
    為證據，法院審酌該言詞陳述或書面陳述作成時之情況，認
    為適當者，亦得為證據。當事人、代理人或辯護人於法院調
    查證據時，知有刑事訴訟法第159條第1項不得為證據之情形
    ，而未於言詞辯論終結前聲明異議者，視為有前項之同意」
    ，刑事訴訟法第159條之5定有明文。查本判決所引用以下審
    判外作成之相關供述證據，公訴人、被告於本院準備程序、
    審判期日均表示無意見而不予爭執，亦未於言詞辯論終結前
    聲明異議，本院審酌上開證據資料製作時之情況，尚無違法
    取得及證明力明顯過低之瑕疵，認以之作為證據應屬適當，
    而其餘所依憑判斷之非供述證據，本院亦查無有何違反法定
    程序取得之情形，且上開各該證據均經本院於審判期日依法
    進行證據之調查、辯論，被告於訴訟上之防禦權，已受保障
    ，故上開證據資料均有證據能力。
貳、實體部分：
一、訊據被告丙○○就其有開立前開帳戶，且於上揭時、地將該
    帳戶之存摺、印章、提款卡及密碼以3 千元之代價交付予阿
    龍後，再依阿龍之指示自該帳戶內分別提領30萬元、40萬元
    予阿龍，以及被害人甲○○、乙○○因受詐欺而匯款至該帳
    戶等情固均供認屬實，惟矢口否認有何詐欺取財犯行，辯稱
    ：當時阿龍說要用上開帳戶做期貨交易使用，伊不知會遭人
    拿去詐騙被害人云云。經查：
(一)、被害人乙○○、甲○○就其上揭被詐欺之情節，業於警詢時
    分別證述綦詳，復有被告上開帳戶之開戶基本資料、歷史交
    易明細表，以及被害人乙○○、甲○○提出之匯款委託書影
    本各1 紙等證在卷可稽（參98年度偵字第4211號卷第11頁，
    98年度偵字第4317號卷第7至9頁、第13頁），是被害人乙○○、甲○○分別因詐欺集團成員施用詐術，陷於錯誤而將款
    項匯入至被告之上開帳戶內，且各該筆款項隨即遭提領一空
    ，被告上開帳戶確已作為犯罪集團成員向被害人詐欺取財提
    領贓款所用之工具，洵堪認定。
(二)、被告雖辯稱：當時阿龍說要以上開帳戶做期貨交易使用，伊
    不知會遭人拿去詐騙被害人云云，惟查：
(1)、被告因缺錢花用，見某報紙刊登「租用存摺」之廣告後，即
    主動撥打該廣告刊登之電話號碼，而將上開帳戶之存摺、印
    章、提款卡與密碼，於前揭時、地交付予「阿龍」，且其將
    帳戶資料交付阿龍之時，阿龍尚告知「中國信託商業銀行的
    帳戶比較好轉手，價錢也比較高」，並已確知「阿龍」可自
    由使用該帳戶，「阿龍」將測試該帳戶之匯款、提款功能是
    否正常等情，業據被告於警詢及本院訊問時供述明確（參98
    年度偵字第4317號卷第4至5頁，98年度偵字第4211號卷第 6
    頁，本院卷第39頁背面至40頁、第47至48頁）。
(2)、查銀行、郵局之活期儲蓄存款帳戶，一般人極易申請取得，
    個人之存款帳戶存摺、提款卡及密碼等，又關係該帳戶款項
    之存取，如非極為信任之親友有迫切使用之必要外，本可自
    行至銀行或郵局開立帳戶使用，而無向他人租用、借用帳戶
    使用之必要；個人之帳戶存摺、提款卡，亦無任意出租、出
    借、交付或將帳戶提款卡密碼告知予非熟識者之理。被告為
    智慮成熟之成年人，並有多年社會工作經驗，業據其供認在
    卷，而近年來詐欺犯罪集團利用人頭金融帳戶以詐騙被害人
    從事財產犯罪之違法行為屢見不鮮，如提供金融帳戶予不認
    識之人使用，將成為他人作為詐欺犯罪之工具，而有幫助他
    人實施詐欺犯罪之可能，自難諉為不知。被告對於「阿龍」
    之真實姓名與年齡皆不知悉，顯見與之並非熟識，其將上開
    帳戶之存摺、印章、提款卡連同密碼一併以3 千元之代價出
    租予素昧平生之「阿龍」，且知悉對方欲以該帳戶做為款項
    匯出匯入之使用，足認被告就「阿龍」取得上開帳戶係供作
    詐欺等不法行為所得款項匯入匯出之工具一情，已有預見。
    詎其仍將上開帳戶之存摺、印章、提款卡及密碼交付予「阿
    龍」，容任他人隨意使用該帳戶而將其帳戶作為詐欺犯罪之
    工具，被告主觀上顯有縱有人以其金融帳戶實施詐欺犯罪亦
    不違背其本意之犯意，至為明確。
(三)、再被告於被害人甲○○、乙○○因受詐欺而匯款至其上開帳
    戶後，隨即於同日依「阿龍」之指示，前往桃園縣某處之中
    國信託商業銀行，以臨櫃提款方式，分別提領甲○○所匯入
    之30萬元、乙○○所匯入40萬元後交付予「阿龍」，此亦經
    被告供認屬實在卷，並有被告上開帳戶之歷史交易明細表附
    卷可憑。按刑法上之幫助犯，固以幫助他人犯罪之意思而參
    與犯罪構成要件以外之行為而成立，惟所謂以幫助他人犯罪
    之意思而參與者，指其參與之原因，僅在助成他人犯罪之實
    現者而言，倘以合同之意思而參加犯罪，即係以自己犯罪之
    意思而參與，縱其所參與者為犯罪構成要件以外之行為，仍
    屬共同正犯，又所謂參與犯罪構成要件以外之行為者，指其
    所參與者非直接構成某種犯罪事實之內容，而僅係助成其犯
    罪事實實現之行為而言，苟已參與構成某種犯罪事實之一部
    ，即屬分擔實施犯罪之行為，雖僅以幫助他人犯罪之意思而
    參與，亦仍屬共同正犯。（最高法院27年上字第1333號判例
    意旨可資參照）。又共同正犯之意思聯絡，原不以數人間直
    接發生者為限，即有間接之聯絡者，亦包括在內，如甲分別
    邀約乙、丙犯罪，雖乙、丙間彼此並無直接之聯絡，亦無礙
    於其為共同正犯之成立（最高法院著有77年度臺上字第2135
    號判例可參）。被告於前揭時、地出租其上開帳戶之存摺、
    印章、提款卡及密碼供「阿龍」使用時，既已有供他人利用
    作為實行財產犯罪工具之預見及認識，猶於事後進一步至金
    融機構提領詐欺犯罪所得贓款之工作，縱未全程參與詐欺犯
    行，亦堪認被告與「阿龍」及其所屬詐騙集團成員，在詐欺
    取財合同意思範圍內，有互相利用他人之行為，共同達成詐
    欺之目的，要屬無訛。
(四)、綜上所述，被告上開所辯，顯為卸責之詞，不足採信。本案
    事證已經明確，被告犯行堪以認定，應予依法論科。
二、是核被告所為，係犯刑法第339 條第1 項之詐欺取財罪。被
    告與「阿龍」、及「阿龍」所屬詐騙集團成員間，就上開詐
    欺取財犯行，有犯意聯絡及行為分擔，應論以共同正犯。又
    被告與「阿龍」及其所屬詐欺集團成員，係於97年12月10日
    接續以相同詐騙手法，撥打電話向被害人乙○○、甲○○行
    騙，使被害人乙○○、甲○○接續匯款入被告提供之上開帳
    戶，其等顯係基於同一詐欺取財之犯意，為完成同一詐欺取
    財之目的，而於緊接之密接時間內為之，為接續犯，係實質
    上一罪，應僅成立一詐欺取財罪。公訴意旨認被告上開所為
    ，僅構成刑法第30條第1 項、第339 條第1 項之幫助詐欺取
    財罪嫌，尚有未恰，惟因起訴之社會基本事實相同，爰變更
    起訴法條。茲審酌被告為圖小利，提供前開帳戶之存摺、印
    章、提款卡及密碼，供為詐欺犯罪取得款項之匯入、提領，
    使被害人匯入鉅額現款，且已提領其中70萬元交予詐欺集團
    成員花用，迄未賠償被害人損害，所生危害程度非輕，其犯
    後僅坦承部分犯行，亦難認確有悔悟之意等一切情狀，量處
    如主文所示之刑，並諭知易科罰金之折算標準。至被告所提
    供前開帳戶之存摺、印章及提款卡，既經被告交予他人，且
    未扣案，該帳戶之存摺、印章及提款卡現是否尚在不明，為
    免將來執行之困難與爭議，爰不另為沒收之諭知，附此敘明
    。
據上論斷，依刑事訴訟法第299 條第1項前段、第300條，刑法第
28條、第339 條第1項、第41條第1項前段，中華民國刑法施行法
第1條之1第1項、第2項前段，判決處刑如主文。
本案經檢察官周芝君到庭執行職務。
中    華    民    國     98    年    11    月    26   日
                  刑事第五庭  審判長法  官  潘政宏
                                    法  官  張詠晶
                                    法  官  劉淑玲
以上正本證明與原本無異。
如不服本判決應於收受判決後10日內向本院提出上訴書狀，並應
敘述具體理由。其未敘述上訴理由者，應於上訴期間屆滿後20日
內向本院補提理由書(均須按他造當事人之人數附繕本)「切勿逕
送上級法院」。
                                    書記官  翁其良
中    華    民    國    98    年    11    月    26    日
附錄論罪科刑法條：
刑法第339條：
意圖為自己或第三人不法之所有，以詐術使人將本人或第三人之
物交付者，處5 年以下有期徒刑、拘役或科或併科1000元以下罰
金。
以前項方法得財產上不法之利益或使第三人得之者，亦同。
前二項之未遂犯罰之。


司法院資訊處製作；財團法人民間司法改革基金會備份。
